臺灣臺南地方法院民事裁定  
111年度家聲抗字第35號
抗  告  人  陳萬福

上列抗告人因聲明拋棄被繼承人陳澍璞繼承權事件，對於中華民
國111年5月24日本院111年度司繼字第1364號裁定提起抗告，本
院裁定如下：
      主　　文
原裁定廢棄。
抗告人於民國111年4月25日向本院聲明拋棄繼承權，應准予備查
。
聲請及抗告程序費用新臺幣貳仟元由被繼承人陳澍璞之遺產負擔
。　　　　　　　　　　　　　　　
      理    由
一、本件抗告人於原審聲請意旨及原審裁定之理由引用原審裁定
    之記載。
二、抗告人抗告意旨略以：
　（一）經查郵局快遞股投遞臺南地方法院收件時間為民國111
        年4月23日（星期六），呈郵政單位投遞紀錄供參考。
　（二）根據民法120條第2項以日、星期、月或年定期間者，其
        始日不算入。民法第121條以日、星期、月或年定期間
        者，以期間末日之終止，為期間之終止。民法第122條
        於一定期日或期間内，應為意思表示或給付者，其期日
        或其期間之末日，為星期日、紀念日或其他休息日時，
        以其休息日之次日代之。
　（三）根據行政程序法第48條第4項：期間之末日為星期日、
        國定假日或其他休息日者，以該日之次日為期間之末日
        ；期間之末日為星期六者，以其次星期一上午為期間末
        日。
　（四）繼承人知悉被繼承人死亡時間為111年1月24日上午9時4
        0分。如以三個月期間之末日為111年4月23日，因逢111
        年4月23日為星期六，隔日111年4月24日為星期日，故
        以111年4月25日（星期一）為期限之末日。經查郵局快
        遞股投遞臺南地方法院收件時間為111年4月23日（星期
        六）11時49分，顯然尚未逾越三個月期限。
　（五）並聲明：如主文所示。
三、經查：
  （一）按遺產繼承人，除配偶外，依左列順序定之：㈠直系血
        親卑親屬，㈡父母，㈢兄弟姊妹，㈣祖父母。又繼承人得
        拋棄其繼承權；前項拋棄，應於知悉其得繼承之時起3
        個月內，以書面向法院為之，民法第1138條、第1174條
        第1項、第2項分別定有明文。再以日、星期、月或年定
        期間者，其始日不算入。以日、星期、月或年定期間者
        ，以期間末日之終止，為期間之終止。於一定期日或期
        間內，應為意思表示或給付者，其期日或其期間之末日
        ，為星期日、紀念日或其他休息日時，以其休息日之次
        日代之，為民法第120條第2項、第121條第1項、第122
        條所明定。
　（二）查被繼承人陳澍璞於111年1月24日死亡，其未婚、無子
        女，抗告人為其父親，為法定繼承人，又抗告人具狀向
        本院聲明拋棄繼承，經本院於111年4月25日收狀之事實
        ，業據抗告人提出戶籍謄本1件、繼承系統表1件、印鑑
        證明1件為證，並有民事聲明拋棄繼承狀上本院收狀日
        期戳記可稽，堪予認定。是被繼承人陳澍璞於111年1月
        24日死亡，抗告人聲明拋棄繼承之3個月期限於111年4
        月24日屆至，惟111年4月24日為星期日，應以次日代之
        ，故抗告人於111年4月25日聲明拋棄繼承，並未逾期，
        原審認抗告人聲明拋棄繼承已逾3個月期限，顯有違誤
        。
　（三）綜上，本件抗告人聲明拋棄繼承於法有據，且合於法定
        程式，自應准予備查，原審裁定駁回抗告人拋棄繼承之
        聲明，尚有未洽。從而，抗告意旨指摘原裁定不當，聲
        明廢棄，為有理由，自應由本院將原裁定廢棄，並就抗
        告人聲明拋棄繼承准予備查。
四、據上論結，本件抗告為有理由，依家事事件法第97條、第12
    7條第4項，非訟事件法第46條，民事訴訟法第492條，裁定
    如主文。
中　　華　　民　　國　　111 　年　　7 　　月　　26　　日
　　　　　　　　家事法庭  審判長法　官　林雯娟
          　　　　　　　　　　　法　官　楊佳祥
                                法　官　葉惠玲
以上正本係照原本作成。
如不服本裁定，僅得於收受本裁定正本送達後10日內，委任律師
為代理人，以適用法規顯有錯誤為理由，向本院提出再抗告狀（
須附繕本一份及繳納再抗告裁判費新台幣1,000元）。
中　　華　　民　　國　　111 　年　　7 　　月　　26　　日
                                書記官　陳玉芬